臺灣高等法院臺中分院刑事判決　　　　 96年度上訴字第597號
上　訴　人
即　被　告　乙○○
輔佐人即被
告之配　偶　己○○
選任辯護人　黃王裕律師
上列上訴人因誣告等案件，不服臺灣臺中地方法院95年度易字第
2744號中華民國95年11月22日第一審判決（起訴案號：臺灣臺中
地方法院檢察署94年度偵字第18153號、95年度偵字第15319號）
，提起上訴，本院判決如下：
    主    文
上訴駁回。
    犯罪事實
一、乙○○因於民國94年9月25日上午7時許，在臺中縣豐原市○○街之土地公廟前，欲在同處擺設攤位之丙○○發生爭執，
    竟基於傷害他人身體之犯意，持其所有之塑膠籃一只撲打丙○○之頭部，致該塑膠籃之金屬提把掉落，復接續以該金屬
    提把（未扣案）毆打丙○○之頭部，致丙○○因此受有右額
    頭撕裂傷3公分乘1公分之傷害。又乙○○明知丙○○及丙○○之子丁○○二人均無對其有何毆打致傷之行為，竟另基於
    意圖使丙○○及丁○○受刑事處分之誣告犯意，先於94年9
    月25日上午8時21分許，至臺中縣警察局豐原分局豐原派出
    所報案，而向員警羅西湖指陳丙○○及丁○○二人共同傷害
    ，續於同日下午1時14分許，至該派出所製作警詢筆錄，向
    員警羅西湖提出丙○○及丁○○二人傷害之告訴，而誣告其
    遭丙○○及丁○○二人傷害。
二、案經丙○○訴請臺灣臺中地方法院檢察署檢察官偵查起訴及
    臺中縣警察局豐原分局報請臺灣臺中地方法院檢察署檢察官
    偵查起訴。
    理    由
一、訊據上訴人即被告乙○○（下稱被告）固對伊曾於上址與告
    訴人丙○○發生肢體爭執，且伊所有攜至現場之塑膠籃一只
    之金屬提把確有掉落，又伊曾於上開時、地，向員警羅西湖
    提出丙○○及丁○○涉嫌傷害伊之告訴等情不諱。然仍矢口
    否認其有何犯行，辯稱：伊未持塑膠籃丟擲或毆打丙○○，
    以致丙○○受傷，當日實係丙○○持伊所有之該只塑膠籃向
    伊丟擲二次，致伊之右手及右腳因此受有割裂傷及挫傷，且
    丁○○當時亦出手毆打伊頭部，伊始向警局提出傷害告訴，
    伊未傷害丙○○，亦未誣告丙○○及丁○○云云。
二、經查：
(一)、關於傷害部分：
(1)、告訴人丙○○迭次於警詢及偵查中陳稱：被告於94年9月25
    日上午7時許，在臺中縣豐原市○○街土地公廟前，持塑膠
    籃撲打伊頭部，造成塑膠籃之金屬提把掉落，被告再持該金
    屬提把毆打伊頭部，致伊受有右額頭撕裂傷後，伊子丁○○
    旋將伊送醫等語。目擊證人丁○○於偵查中具結後證稱：係
    被告持深藍色裝水果之籃子打伊母親丙○○，籃子旁有鐵條
    ，鐵條掉落後，被告再持鐵條打伊母親頭部等語（見偵查卷
    第56頁）明確；且丙○○受有上開傷勢，有丙○○所提豐安
    醫院驗傷診斷書及現場照片（見警卷第16、17頁）在卷足稽
    ，自堪認告訴人丙○○指陳被告確有上開傷害犯行等語，洵
    屬有據，而被告辯稱伊未於上開時、地傷害告訴人丙○○云
    云，與事實不符，不可採信。
(2)、辯護人為被告辯護稱：案發當時，正值上班時間，何以無人
    見聞。若上訴人真以鐵條攻擊丙○○，則丙○○除受有撕裂
    傷外，必有嚴重淤傷、挫傷，何以診斷明書上並無此等傷勢
    云云。查本案係發生於早上7時許，正值一般上學、上班時
    ，必有多人見聞。但本案到庭作證之證人，僅有洪道榮、丁○○、戊○○及警員羅西湖外。此係因被告及告訴人雙方提
    證之問題，如訴訟雙方不願積極提證，如事證已明，不能因
    此認無事故爭執發生。且法院認定事實，只要顯示於法院之
    證據，足以認定待證事實，即已盡提證責任。並非全部目睹
    之證人均須傳喚到庭作證。另被告傷害丙○○之犯罪事實，
    已極明確。辯護人認被告若果真以鐵條毆打必受有嚴重之淤
    傷、挫傷，係其個人意見之詞，不能憑信。
(二)、關於誣告部分：
(1)、被告確曾於94年9月25日下午1時許，至臺中縣警察局豐原分
    局豐原派出所，以丙○○與丁○○傷害伊身體，致伊右手和
    右腳多處割傷和挫傷，告訴丙○○、丁○○二人涉嫌犯傷害
    罪，為被告所自承，復經證人即員警羅西湖於偵查中證述詳
    實，且有被告之警詢筆錄、臺中縣警察局豐原分局刑事案件
    報告書及被告提出之行政院衛生署豐原醫院診斷證明書（附
    於偵字第18153號偵查案卷第十五頁）在卷足憑。被告告訴
    丙○○、丁○○傷害之事實，可以認定。
(2)、被告固另辯稱伊不僅未傷害告訴人丙○○，反係遭丙○○及
    丁○○母子共同傷害，始提出上開傷害告訴，並無誣告犯行
    云云。惟查，被告於94年9月25日警詢時陳稱：「丙○○先
    持籃子摔向我右手、右腳及敲打我的頭部，後丙○○、丁○○母子聯手用籃子摔我的手、腳及頭部，當時被告丙○○有
    抓住我雙手，我無法反抗。」等語在卷（見警卷第4頁）。
    於94年11月16日檢察官詢問時則稱：「丙○○以籃子推我，
    再持籃子敲我，丁○○則打我的頭，我就跑掉。」等語（見
    偵字第18153號偵查案卷第11頁）。於95年11月8日原審法院
    審理時另稱：丙○○僅係以塑膠籃向伊丟擲二次，即致伊受
    有驗傷診斷書上所載之所有傷勢，丙○○未再持該塑膠籃對
    伊丟擲第三次等語（見原審卷第50頁）。被告就丙○○及丁○○究係如何毆打伊身體之何處部位等情，前後所述有明顯
    出入，已屬可疑。依被告所訴及被告所提出之診斷証明書（
    見警卷第15頁），被告因受丙○○及丁○○以藍色塑膠籃子
    毆打，受有右手和右腳多處割傷和挫傷，且接受縫合四針。
    依94年9月25日被告右手及右腳所受傷勢照片（見警卷第18
    頁）顯示，被告之傷均為線型之傷，傷口不深。被告於偵查
    中、原審法院及本院審理時承認丙○○當時係以警詢卷第17
    頁照片所示同類型之塑膠籃子打伊打部；另被告於94年11月
    16日偵查中庭提丙○○持以毆打被告之藍色塑膠籃一只（未
    扣案），經檢察官當庭勘驗之結果係破損處以六條鐵線圈綁
    等情，亦為被告所是認，有該勘驗筆錄可稽（見偵查卷第11
    頁，被告所舉證人戊○○於本院證稱丙○○係以警卷第17頁
    照片所示之籃子打被告，被告辯護人則稱既非以警卷第17頁
    所示之籃子，亦非被告於偵查中提出給檢察官勘驗塑膠籃子
    ）。不論被告是遭人以警詢卷第17頁照片所示之籃子或有六
    條鐵絲之同類型籃子毆打、丟擲，均不可能造成上開傷勢。
    被告指稱遭丙○○及丁○○毆打致受有上開多處割傷和挫傷
    ，顯係杜撰。
(3)、證人洪道榮於偵查中具結後證稱：「（94年9月25日上午7時
    許，我有在富春街土地公廟前）我在那做生意。事發當時，
    我並沒有看到，是事後我看到乙○○到小五金行買一支刀子
    ，我後來聽人說乙○○與人爭吵，隔一會兒警員來稱乙○○
    被人割傷流血，我稱不可能，因乙○○報案前，我有看到乙○○去買刀子，當時她的手、腳都沒受傷。（提示被告之受
    傷照片，問：你看到乙○○買刀時，她的手腳有無如此傷痕
    ？）都沒有。（問：你看到乙○○去買刀時，乙○○是否已
    與丙○○、丁○○爭執？）是。我看到乙○○買刀時，是在
    乙○○與丙○○爭吵後，再去買的。（問：乙○○報案，距
    你看到她去買刀期間約有多久？）約十分鐘。（問：你看到
    乙○○買刀的地方，到派出所需多久時間？）走路五分鐘。
    」（見偵查案卷第39頁）等語明確。洪道榮亦於爭執地點之
    土地公廟前做生意，明確證稱：被告於與丙○○爭執後，並
    未見被告手腳有受傷流血之情形，爭執後被告至附近小五金
    行買一支刀子，不久警察過來說被告被人割傷流血等情。證
    人即員警羅西湖於偵查中結證稱：「94年9月25日上午8時20
    分許，乙○○到派出所時稱她在富春街她賣菜的地方被打，
    當時她右腳流血，我們即打一一九將她送醫，我到醫院現場
    查看，看到乙○○的傷口是刀傷，我再到富春街的現場查看
    ，並沒發現血跡，但她在派出所一直流血，我覺得有異。」
    （見偵查案卷第38頁）等語。另依警詢卷第19、20頁之翻拍
    照片顯示，被告於案發當時乃係穿著短袖上衣及過膝之九分
    長褲，於當日上午8時零2分許，伊右腳之九分長褲並無任何
    翻折褲管之現象。且被告右腳所受之多道割裂傷乃須翻折該
    九分長褲後始能發現。又案發現場確亦未見任何血跡，另被
    告於當日上午8時21分左右至豐原派出所報案時，亦穿著同
    件九分長褲，報案後至醫院診斷時，伊右腳確仍流出不少血
    跡等情，復為被告所不爭執，且有案發現場照片、被告在土
    地公廟附近過街之照片、派出所監視錄影帶之翻攝照片及被
    告受傷至醫院診斷時之照片在卷足供比對（見警詢案卷第17
    至20頁），足認被告在案發現場時，應係穿著九分長褲，且
    無翻折褲管以露出右腳小腿，而遭告訴人及丁○○持塑膠籃
    丟擲右腳及右手，致受有上開多處割裂之情甚明。蓋依常理
    ，被告所受上開傷害既屬多處割裂傷，且受傷後過街時，伊
    之右腳褲管並無翻折，於時經20餘分鐘後至派出所報案時，
    迄至入醫院治療為止，遮蓋在九分長褲底下之右腳小腿近腳
    踝處至接近膝蓋處有多道割裂傷，且該等傷口於至派出所報
    案時，仍血流不止。則被告之傷口於遭割裂傷之當時，應有
    更多血流現象，而被告既無任何凝血功能不正常之紀錄，豈
    有在現場竟未留下任何血跡，反於相隔20餘分鐘後始發生血
    流不止之情。又被告如於案發現場，即受有警卷照片所示之
    右腳、右手多處割裂傷，則穿著短袖之被告，到五金行購買
    刀子時，一般人一望即可發見被告所受之傷勢。何以證人洪
    道榮仍迭次證稱伊該時未見被告右手或右腳受有任何傷勢之
    理。基上，益見被告所受上開傷害，確非在案發現場由告訴
    人及丁○○所造成，而係被告於爭執後所自傷，至為明確。
    被告辯稱其所受之上開割傷及挫傷，係丙○○及丁○○毆打
    所造成，即與事實不符，不能採信。
(4)、綜上事證及說明，足認被告所受之右手及右腳多處割裂傷及
    挫傷，係被告與丙○○及丁○○發生爭執後，於進入派出所
    報案前，被告自己因不詳原因所造成，並非丙○○及丁○○
    共同傷害所致。又被告右手、右腳之割裂傷及挫傷，並非丙○○及丁○○所為，被告對此事實自亦明知。被告既知丙○○及丁○○二人並未傷害被告，仍對丙○○、丁○○提出傷
    害告訴，其誣告犯行，事證明確，可以認定。
(5)、辯護人為被告辯護稱：證人丁○○、張素珍為告訴人丙○○
    之子媳，有勾串之嫌，不得互為補強證據。且案發時為上班
    時間，何以無人見聞？告訴人丙○○、丁○○於警詢中均證
    稱與被告有爭執，但均否認有打被告，顯係避重就輕之詞。
    被告於警詢、偵查及原審所為供述，均相同，若筆錄記載有
    些許出入，實因表達能力欠佳，以及國台語譯之問題，並無
    原審判決所指前後指述有明顯出入之情事。被告於偵查所提
    出之籃子係與案發當時所用之籃子同一類，並非同一個。原
    審判決以被告之傷勢，與庭提之籃子不相符合，認被告所言
    不實，實屬謬誤。原審又以被告之傷口位置之褲管內側均未
    發現任何與傷勢相應之血跡，且案發現場均未見任何血跡，
    更佐被告誣告罪行。但依現場之監視器或警局之監視器畫面
    ，被告皆有捲起褲管，並提拉褲管之舉，是褲管內可能沾無
    甚多血跡。且警員羅西湖重回案發現場檢視時，已隔數小時
    之久，案發現場是否遭受破壞，亦非無疑。被告右手、右腳
    有多處割傷及挫傷，惟經縫合之處僅有四針，顯見其傷口不
    是很深，出血慢且不會大量出血，參以被告係以奔跑之姿離
    開，現場實無大量血跡之可能云云。查被告之上開割傷及挫
    傷，並非丙○○及丁○○毆打所致，已如前述。且依監視照
    片，被告於案發現場，並無捲起褲管之情形。且無論係依被
    告於偵查中所提出之籃子，或現場照片所示之籃子，持以毆
    打被告手部、腳部，均不會造成被告所受之右手、右腳多處
    割裂傷、挫傷，均如前述，辯護人所為上開辯詞，或與事實
    不符，或為其個人意見之詞，均不能做為被告有利之認定。
(6)、證人戊○○於本院證稱：告訴人丙○○以警詢卷第17頁所示
    之藍色塑膠籃子毆打被告，致被告腳部、手部受傷流血云云
    （見本院卷第65頁）。但如以上開塑膠籃子毆打手部、腳部
    ，不可能造成本案被告所受之割傷、挫傷，已如前述。證人
    戊○○之證詞，顯然不實，不能採信。
三、核被告所為，分別係犯刑法第277條第1項之傷害罪及同法第
    169條第1項之誣告罪。被告以一誣告行為，同時誣告告訴人
    及丁○○，應僅成立一誣告罪。被告所犯上開二罪間，犯意
    各別，行為互殊，應予分論併罰。
四、原審法院適用刑法第277條第1項、第169條第1項、第2條第
    1項前段、修正前刑法第41條第1項前段，修正前罰金罰鍰提
    高標準條例第2條，現行法規所定貨幣單位折算新台幣條例
    第二條規定，審酌被告各犯罪之動機、目的、手段、犯罪時
    所受之刺激、其智識程度，又從事菜販工作，收入微薄，另
    告訴人丙○○所受傷害部位之傷勢，而被告刻意栽贓告訴人
    及丁○○之誣告行為，已使告訴人及丁○○面臨警、偵訊而
    有遭追訴之虞，且警局及偵查機關亦因被告上開誣告行為發
    動調查及偵訊程序，徒增司法資源浪費，而危害告訴人及丁○○之名譽等權利及社會情節非微，及被告犯罪後仍矢口否
    認犯行之態度等一切情狀，就傷害罪部分諭知拘役三十日，
    並諭知易科罰金之折算標準。誣告罪部分，量處有期徒刑五
    月。認事用法，均無違誤，量刑亦屬妥適，被告上訴否認犯
    罪，其上訴為無理由，應予駁回。（依刑事訴訟法第310條
    之1規定，諭知六月以下有有期徒刑、拘役、罰金之判決，
    其判決書僅須記載主文、犯罪事實、證據名稱、對於被告有
    利證據不採納之理由及應適用之法條）
五、(1)、刑法施行法第1條之1第1項規定：中華民國94年1月7日
    刑法修正施行後，刑法分則編所定罰金之貨幣單位為新台幣
    。同法第2項規定：94年1月7日刑法修正施行後，就其所定
    數額提高為三十倍。但72年6月26日至94年1月7日新增或修
    正之條文，就其所定數額提高為三倍。揆其立法說明，該條
    文第2項係考量新修正之刑法施行後，不再適用現行法規所
    定貨幣單位折算新台幣條例，為使罰金數額趨於一致，避免
    衍生新舊法比較適用問題，以緩和實務適用法律之衝擊之前
    提下，規定第2項如上。顯見刑法施行法第1條之1第2項增訂
    後，刑法條文定有罰金者，自無再適用罰金罰鍰提高標準條
    例第1條提高倍數之餘地。原判決關於傷害罪部分，據上論
    結欄未援引修正後刑法施行法第1條之1第2項規定，而係援
    引罰金罰鍰提高標準條例第1條前段規定，資為罰金提高倍
    數之依據，應予更正補充。(2)、另本件被告犯罪後，刑法第
    33 條第5款關於罰金法定最低度刑，原規定為銀元一元以上
    。95年7月1日修正公布施行之刑法第33條第5款則規定為新
    台幣一千元以上，以百元計算之。修正後之刑法第33條第5
    款規定，並非有利於行為人，應依刑法第2條第1項規定，適
    用行為時之規定。
據上論斷，應依刑事訴訟法第368條，判決如主文。
本案經檢察官甲○○到庭執行職務。
中　　華　　民　　國　　96　　年　　5　　月　　16 　　日
            刑事第九庭    審判長法　官　陳　筱　珮
                                法　官  康  應  龍
                                法　官  趙  春  碧
上列正本證明與原本無異。
誣告罪部分得上訴。
傷害罪部分不得上訴。
如不服本判決應於收受送達後十日內向本院提出上訴書狀，其未
述上訴之理由者並得於提起上訴後十日內向本院補提理由書 (
均須按他造當事人之人數附繕本)。
                                書記官  胡  美  娟
中　　華　　民　　國　　96　　年　　5 　　月　　17　　日
